【裁判字號】    94,訴,328
【裁判日期】    950208
【裁判案由】    竊盜等
【裁判全文】
臺灣花蓮地方法院刑事判決               94年度訴字第328號
公  訴  人  臺灣花蓮地方法院檢察署檢察官
被      告  乙○○
選任辯護人  曾泰源律師
上列被告因竊盜等案件，經檢察官提起公訴（94年度核退偵字第
260號、94年度偵字第2518號），本院判決如下：
    主  文
乙○○行使變造私文書，足以生損害於公眾及他人，處有期徒刑
陸月，如易科罰金，以參佰元折算壹日。
    事  實
一、緣乙○○所有車號3680-GY 號廠牌中華之銀色自小客車（引
    擎號碼4G93M044243號、車身號碼A0000000）於民國94年2月
    17日遭竊，其雖報警協尋，然因毫無音訊，竟不甘損失，基
    於意圖為自己不法所有及變造私文書之犯意聯絡，先推由不
    詳姓名年籍之成年人，於94年5月12日凌晨1時許，在花蓮縣
    吉安鄉○○村○○路245號1號前，竊取甲○○所有同車型、
    同車身顏色之車號U8-5467號自小客車（引擎號碼4G93M0436
    00號，車身號碼A0000000號）後，隨即將該車牌丟棄，進而
    由不詳姓名年籍之成年人在花蓮縣境某處，將該車之引擎號
    碼及車身號碼變造與乙○○上開所遭竊自小客車之引擎號碼
    及車身號碼相符，足以生損害於公路監理機關對於車籍資料
    管理之正確性及甲○○，其復將該車停放在花蓮市○○街46
    -1號旁停車場，再推由不詳姓名之人於94年5月13日晚上8時
    20分許，向警方報案稱有未懸掛車牌之可疑車輛停放上址，
    請警方處理，警方遂至上址處理，並因該車未懸掛車牌，而
    依該車經變造後之引擎號碼查出車主為乙○○後，通知乙○○前往指認並領回該車。乙○○領回該車後，即基於行使變
    造私文書及使公務員登載不實之犯意，於94年5月19日，至
    宜蘭監理站，提出已遭變造之引擎號碼、車身號碼等私文書
    資料，向宜蘭監理站申請新車牌，而行使變造私文書，而使
    承辦之公務員將此不實之事項登載於職務上所掌管之車籍資
    料上，並核發新車牌4331- KM號予乙○○，足以生損害於公
    路監理機關對於車籍資料管理之正確性及甲○○。嗣於94年
    5月23日下午6時許，甲○○偶然經過花蓮市○○路與建昌路
    口時，發現懸掛車號4331- KM號自小客車與其遭竊之前揭車
    輛之外觀及特徵均相符，乃報警處理。經警方調查發現車號
    4331 -KM號自小客車之內外特徵均與甲○○之指述相符，因
    而查獲。
二、案經花蓮縣警察局花蓮分局報告臺灣花蓮地方法院檢察署檢
    察官偵查起訴。
    理  由
一、訊據被告乙○○雖坦承其所有車號3680-GY 號自小客車遭竊
    ，其事後自警方領回之車輛確為甲○○所失竊之自小客車，
    其領回該車後，已向監理站申請換發新車牌，以及甲○○所
    有之上開自小客車的引擎號碼、車身號碼已經變造等事實，
    惟矢口否認有竊盜、行使偽造私文書、使公務員登載不實之
    犯行，辯稱：並非其行竊，亦未指使或教唆他人行竊甲○○
    所有之自小客車，其餘行為亦非其所為等語。經查：
    (一)被告所有車號3680-GY 號廠牌中華，車身銀色，引擎號碼
      4G93M044243號、車身號碼A0000000之自小客車於94年2月
      17 日遭竊，被告隨即於94年2月18日報案，迄於94年 5月
      13日晚上23時為警尋獲，後申請新車牌4331- KM使用等情
      ，有車輛竊盜、車牌失竊資料個別查詢報表- 查詢車輛認
      可資料及交通部公路總局台北區監理所花蓮監理站94年12
      月7日函所附汽車車籍查詢各1份在卷可參。而甲○○所有
      車號U7- 3056號廠牌中華，車身銀色，引擎號碼4G93M043
      600號之自小客車於94年5月12日凌晨 1時許遭竊，亦有車
      輛竊盜、車牌失竊資料個別查詢報表-查訊車輛認可資料1
      份在卷可參。又警員戊○○於94年5月13日晚上8時20分許
      值班時，接獲一名男子報案，該名男子未告知警方姓名，
      僅稱東洋飯店旁停車場停放一部未懸掛車牌之可疑車輛，
      戊○○警員乃聯絡備勤警員丁○○至現場查看，丁○○警
      員至現場後，發現有一部未懸掛車牌之車輛，之後乃查看
      引擎號碼，再據此查詢車籍，發現係失竊車輛，即請值班
      人員聯絡車主即被告到場領回等情，業據證人戊○○、丁○○於本院審理時證述綦詳。
    (二)又甲○○於94年5月23日下午6時許，騎機車行經花蓮市○○路與建昌路口時，發現車號4331- KM號自小客車之車體
      內外特徵、里程數等均與其遭竊之U8- 5467號自小客車相
      符，乃報警處理，此業經證人甲○○於警詢中證述綦詳，
      並有照片28張及維修履歷明細表1份在卷可稽。且車號U8-
      5467號自小客車（即車號4331- KM號自小客車）上之避震
      器上座確為甲○○送修車輛所更換之避震器上座等情，亦
      據證人曾維強於警詢時證述明確。再者，車號4331- KM號
      自小客車駕駛座之安全氣囊係中華汽車型式 LC1.81SDA引
      擎號碼 4G94M043600共同出廠所使用之氣囊等情，亦有順
      益汽車股份有限公司花蓮服務廠出所之證明一張在卷可參
      。是被告所領回，後申請車牌4331- KM號自小客車確為甲○○於94年5月12日凌晨遭竊之車號U8-5467號自小客車無
      訛。
    (三)而車號4331- KM號自小客車之引擎號碼、車身號碼均已經
      變造為4G93M044243、 A0000000，業經檢察官履勘屬實，
      並有履勘筆錄1份、引擎及車身號碼照片6張、警方拓印之
      引擎號碼及車身號碼印文 1張附卷足參。而警方據報後，
      係依據該車之引擎號碼查明該車為失竊車輛，車主為被告
      ，而通知被告領回等情，已如前述。是該車於警方尋獲前
      ，應已經他人變造引擎號碼、車身號碼與被告遭竊之3680
      -GY號自小客車相同，應可認定。
    (四)依據上開證據資料可知，甲○○所有之U8- 5467號自小客
      車係於94年5月12日凌晨1時許遭竊，並遭不詳姓名之人將
      該車之引擎號碼及車身號碼變造與被告於同年 2月間遭竊
      之車號3680- GY號自小客車相同後，隨即將該車車牌取下
      丟棄，並將該車停放在花蓮市○○路46-1號旁停車場，不
      久即有不詳姓名之男子於翌日晚上 8時20分許，打電話報
      警稱該處有未懸掛車牌之可疑車輛請警方至現場處理，警
      方依據該車已遭變造之引擎號碼查詢車籍資料後通知被告
      於同日晚上11時許取回。自甲○○車輛遭竊，至被告取回
      車輛相隔僅不到 2日。然衡情一般人不可能知悉他人汽車
      之車身號碼及引擎號碼，甚至車主猶尚須查看自己購車所
      得資料始可能知道上開號碼。而一般竊車者，竊車之目的
      多用以代步，偶有竊車集團以低價收購事故車、嚴重受損
      之車輛後，再偷取同款汽車，以變造引擎號碼、車身號碼
      與前揭所購之事故車、受損車相同後，再以借屍還魂之方
      式（即以竊得之車輛佯裝係所購買之車輛），向監理機關
      重新請領車牌後，將重新領得車牌之車輛轉售他人牟利。
      惟被告業於其所有車號3680- GY號自小客車遭竊之翌日（
      即94年 2月18日）即向警方報案，該車並非事故車或受損
      車，被告亦未出售他人，則竊車集團焉可能竊取同款、同
      色之車輛後，並變造引擎號碼、車身號碼，欲以上開借屍
      還魂方式出售牟利？況且竊車集團如何知悉被告所有3680
      - GY號自小客車之引擎號碼及車身號碼？甚至費心變造引
      擎號碼及車身號碼後，又不供己使用，隨即將該車任意停
      放於外？若是一般僅單純供代步之用而竊車，焉何須將甲○○遭竊之自小客車變造引擎號碼及車身號碼？又取下車
      牌後，將該車停放鬧區之中（花蓮市○○路46-1號在東洋
      飯店、花蓮市○○路麥當勞附近），而不怕遭他人報警查
      獲？再者，該車遭竊僅一日餘，偷車者不駕駛該車使用，
      反忙於從事對己無益之變造車身號碼及引擎號碼一事？在
      在與一般單純竊車或為借屍還魂而竊車之情形均不相符。
      縱有好事、窮極無聊之徒，隨性偷車，復任意變造車身號
      碼或引擎號碼，依上開引擎號碼及車身號碼參雜英文字母
      及阿拉伯數字，又各有11字及8 字之多，絕無可能所變造
      之車身號碼與引擎號碼，一字不差正與被告上開遭竊之汽
      車號碼相符。又依卷附台灣高等法院被告前案紀錄表，被
      告並無竊盜或變造車身號碼或引擎號碼之前科，復參酌被
      告自己之陳述，其並無竊車或變造車身號碼及引擎號碼之
      技能，應非被告親自行竊或變造車身號碼及引擎號碼。因
      此，唯一合理之解釋，乃係被告不甘汽車遭竊損失，遂與
      他人同謀，提供自己所有車號3680- GY號自小客車之車籍
      資料後，先由他人竊取同款、同色之汽車後，復由他人變
      造與自己遭竊車輛相同之車身號碼及引擎號碼，並將車牌
      取下後，立即報警，再由警方以引擎號碼查詢車主，而取
      回車輛，以此合法領回該車之假象，再向監理站申請新車
      牌使用。否則實難說明竊車者為何竊車後不自行使用，僅
      忙於變造車身號碼及引擎號碼？又如何知悉被告所有車號
      3680 -GY號自小客車之車身號碼及引擎號碼？綜合上述，
      被告所辯，應係卸責之詞，不足採信。本件事證明確，被
      告犯行，堪以認定，應予依法論科。
二、又按引擎號碼，乃汽車製造廠商對該車出廠時之識別文字，
    一面表示出廠之年度及批號，一面代表其品質與信譽，係為
    表示一定用意之証明，他人不得擅行更改，屬於刑法第二百
    二十條規定以文書論之文書（最高法院67年台上字第3036號
    判例可資參照），而車身號碼自應為相同之解釋，被告與不
    詳姓名年籍之人同謀，推由該人將甲○○所有之上開自小客
    車原來之車身號碼或引擎號碼部分磨掉，變造與被告前揭遭
    竊之車輛相同，被告復持以向監理機關檢驗，另行申請核發
    新車牌，使承辦之公務員將此不實事項登載於所掌車籍資料
    上並准予核發新車牌，足以生損害於公路監理機關及甲○○
    ，自應構成行使變造準文書罪及使公務員登載不實罪。核被
    告所為，係犯刑法第三百二十條第一項竊盜罪、刑法第二百
    十六條、第二百十條行使變造私文書罪及刑法第二百十四條
    使公務員登載不實罪（蒞庭檢察官已當庭補充被告亦涉使公
    務員登載不實罪）。被告與不詳姓名年籍之人間，就竊盜及
    變造私文書犯行部分，有犯意聯絡及行為分擔，為共同正犯
    。被告變造私文書之低度行為，為行使之高度行為所吸收，
    不另論罪。被告所犯上開三罪間，具有方法結果之牽連關係
    ，應從一重之行使變造私文書罪處斷。爰審酌被告犯罪之動
    機、手段、所生之危害、已將車輛返還甲○○，及事後否認
    犯行之態度等一切情狀，量處如主文所示之刑，並諭知易科
    罰金之折算標準。
據上論斷，應依刑事訴訟法第二百九十九條第一項前段，刑法第
二十八條、第三百二十條第一項、第二百十條、第二百十六條、
第二百十四條、第五十五條、第四十一條第一項前段，罰金罰鍰
提高標準條例第一條前段、第二條，判決如主文。
本案經檢察官丙○○到庭執行職務。
中    華    民    國    95    年    2     月    8     日
                        臺灣花蓮地方法院刑事第一庭
                              審判長法  官  張健河
                                    法  官  吳韻馨
                                    法  官  李世華
上列正本證明與原本無異。
如對本判決不服，應於送達後10日內，向本院提出上訴狀。（應
抄附繕本）
                                    書記官  李閔華
中    華    民    國    95    年    2     月    9     日


司法院資訊處製作；財團法人民間司法改革基金會備份。
